【裁判字號】    88,交訴,86
【裁判日期】    890128
【裁判案由】    肇事遺棄罪等
【裁判全文】
臺灣桃園地方法院刑事判決                          八十八年度交訴字第八六號
    公  訴  人  臺灣桃園地方法院檢察署檢察官
    被      告  甲○○
    選任辯護人  乙○○
                庚○○
右被告因肇事遺棄罪等案件，經檢察官提起公訴（八十八年度偵字第一一○八五號）
，本院判決如左：
        主  文
甲○○服用酒類，不能安全駕駛動力交通工具而駕駛，處有期徒刑肆月；又駕駛動力
交通工具肇事，致人死傷而逃逸，處有期徒刑肆年；又從事業務之人，因業務上之過
失致人於死，處有期徒刑肆年，應執行有期徒刑捌年參月。
        理  由
一、甲○○為從事職業貨運曳引車駕駛，為從事業務之人（駕駛執照業經吊銷，現為
    禁駛狀態），於民國（下同）八十八年七月十三日二十三時許，明知自己已飲酒
    過量，酒精濃度測試值已達1.09MG/L，已為泥醉狀態，不能安全駕駛動力交通工
    具，竟仍駕駛車號：NG- 891號營業貨運曳引車，沿桃園縣龍潭鄉○○路，自龍
    潭往國道三號高速公路方向行駛。於尚未行經大昌路與中興路口時，其駕駛汽車
    ，原應遵守道路交通號誌之指示，且注意車前狀況，隨時採取必要安全措施，而
    依當時情形又無不能注意之情事，竟疏於注意及此，貿然於其所行駛方向之路口
    黃燈亮起時，加速行駛，迨其行經路口時，號誌已轉為紅燈，仍貿然疾駛通過，
    是其見到原停於中興路旁，因見綠燈亮起而開始前行至該交叉路口，由戊○○駕
    駛車號：MFY-777號重機車時，林某已因閃避不及而撞上機車，致戊○○倒地造
    成顱內出血，經送醫後不治死亡；詎甲○○於肇事，停車一會查看後，竟仍將該
    機車沿大昌路往國道三號高速公路方向拖行，於機車掉落後，隨即駛往高速公路
    逃逸，適為丙○○發現，通知警方攔截並緊跟林某，於同日二十三時四十分許，
    在上揭高速公路南下九十八公里處為內政部警政署國道高速公路局第六警察隊竹
    林分隊員警攔下（按：嗣由原最先追緝之單位平鎮分局處理），查悉上情。
二、案經戊○○之女丁○○訴由桃園縣警察局平鎮分局移送台灣桃園地方法院檢察署
    檢察官暨該管檢察官相驗後偵查起訴。
        理  由
一、訊據被告固對其為職業駕駛且已受禁止駕駛，而於右開時、地酒醉駕車肇事致被
  害人死亡之事實供承不諱，惟辯稱略以：伊亦非故意逃逸，當時伊已喝醉且正在
    打行動電話，根本不知已撞到人，被警察攔下才知道，若有甩下則定將擇一僻靜
    ，豈有大搖大擺上高速公路云云。經查：現場目擊證人丙○○於偵查中結稱略以
    ：當時伊正在大興路上等紅綠燈，看見被告的車時，已開始閃黃燈，但被告並無
    減速停下的樣子，仍以一定速度向前開，他走到路口時已變紅燈，因被害人起步
    較快，所以剛好撞上，當時聲音非常大，被告的車有停下一會兒，不到一分鐘就
    又開走，並未下車查看，伊追上前去，發現被告在要上國道三號匝道前有將車往
    後退，企圖將被拖行的機車甩掉等語（見檢察官八十八年月日偵查筆錄），核與
    其於本院調查時（見本院八十八年十一月五日訊問筆錄）證述情形相符。是知車
    禍當時係右前方正面撞擊機車，此觀之卷附照片之撞擊痕跡可明，是既撞擊後曾
    發出聲響，且拖行約近二公里之遠被告亦曾將車子停下，難認其對於發生車禍一
    事概不知情，所辯顯係飾卸，不足採信，更足確認其甩下機車後，唯有往高速公
    路方向離去，始為便捷快速，所辯應為規避之舉，尤以在行經高速公路時，員警
    於該路段南下第九十六公里至九十八公里處之間（被告係於龍潭交流道進入高速
    公路，指標為六十八公里），經警示意停車未遵，再度警示時，方由警車押往路
    肩之情，亦經該攔查之內政部警政署國道高速公路局第六警察隊竹林分隊警員辛○○、己○○於本院調查時結稱在卷（見本院八十八年十二月二十九日訊問筆錄
    ），是認其無逃逸者，當無斯理；次查：駕駛人應遵守道路交通號誌之指示，並
    注意車前狀況，隨時採取必要之安全措施，道路交通安全規則第九十條、第九十
    四條第三項定有明文，被告駕駛車輛自應注意上述道路交通安全規定。是被告駕
    駛車輛之際，自應注意履行交通法令所課予之客觀注意義務，且依卷附之道路交
    通事故調查報告表所載，當時之客觀外界情形，及被告當時所處之主觀具體狀況
    ，被告行為之初，應有預見飲酒泥醉所可能致生之結果，進而迴避結果發生之可
    能性，況被告林某於本院調查時更且供稱從十字路口經過閃紅燈後，以為閃過等
    情（見本院八十八年十一月五日訊問筆錄），足證被告怠於實踐其注意義務，輕
    忽法規範所期待之注意，而疏未履行客觀之注意義務進而肇事，顯見被告已有故
    意兼具過失之主觀不法構成要件甚明；更且由於被告對於被害人製造、昇高了一
    個法律所不容許之風險，進而干擾法秩序之規範風險，任由該風險在具體事件中
    發生，而導致構成要件結果之出現（即被害人係肇因於此次車禍而死亡），足徵
    該結果於客觀上係可歸責於被告，自無疑義，換言之，亦即本件被害人之死亡與
    被告之過失行為間，已有相當因果聯絡關係；復有桃園縣警察局交通事故調查報
    告表、酒精濃度測試表、照片多張、台灣桃園地方法院檢察署檢察官相驗屍體證
    明書、驗斷書、桃園縣警察局舉發違反道路交通管理事件通知單影本等附卷可考
    。據上，所辯核係飾卸，諉無足採，事證明確，被告犯行，洵堪認定。
三、查被告為曳引車職業駕駛，係從事業務之人，核其所為係犯刑法第一百八十五條
    之三、第一百八十五條之四、第二百七十六條第二項之罪；被告受禁駛當中，是
    為無駕駛執照且又係酒醉駕駛車輛，因而致人於死，依道路交通管理處罰條例第
    八十六條規定，應就所犯刑法第二百七十六條第二項之罪部分加重其刑。所犯上
    揭各罪犯意個別（兼具故意、過失行為），行為互殊（過失致人於死、服用酒類
    後不能安全駕駛、逃逸行為），為數罪，應予分論併罰。爰審酌被告之犯罪手段
    ，與其品性、生活狀況、智識程度、而泥醉之下又在打行動電話，其漠視其餘共
    同為交通之參與者之生命、身體法益甚鉅，更於肇事後逃逸，犯罪所生危害非輕
    ，所幸為證人丙○○發現報警並緊跟於後，方始查悉，否則被告將逍遙法外，進
    而匿飾責任，同時已致被害人死亡之結果，暨尚未與被害人家屬等達成和解，並
    犯罪後之態度等一切情狀，分別量處如主文所示之刑，並定其應執行刑。至於：
    (1)、汽車駕駛人，駕駛汽車「肇事」致人「受傷」或「死亡」應即採取救護或其
    他必要措施，並向警察機關報告，不得駛離，道路交通管理處罰條例第六十二條
    第一項定有明文，自該條項文義解釋觀之，該條款並未細分事故態樣、肇事
    原因為何（蓋「肇事」概念，係指客觀上發生之交通事故，並不即代表內蘊汽車
    駕駛人有過失要素）、及被害人受傷害程度為何（即負傷者之負傷程度縱僅係
    輕微受傷，尚未達應該救助之場合，汽車駕駛人仍應加以救護，不得駛離）一律
    課予汽車駕駛人救護之義務，足見道路交通管理處罰條例第六十二條第一項之負
    傷者救助義務，應僅係在事故發生之際，所應採取之警察活動之協力義務之一種
    ，至刑法第二百九十四條第一項之保護義務者遺棄罪之保護義務，則在保護無自
  救力負傷者之生命、身體安全，二者於其性質、目的並非等同，因之，得否直接
    援道路交通管理處罰條例第六十二條第一項規定，為刑法第二百九十四條第一項
    保護義務之基礎，尚非全無疑義，故汽車駕駛人肇事逃逸後，是否另涉刑法第二
    百九十四條之遺棄罪，仍非無深究之處。(2)、又自刑法之獨立性及保證人義務實
    質化之觀點，刑法第十五條第一項之「法律上之保證義務」，所指應係「具刑法
    性質之義務」，似非單指民法、行政法等其他法律領域所規範之義務，亦即不只
    是法律明文規定之義務，而就刑法法秩序精神之實質認定之作為義務。
    (3)、另自立法者於制定法律時所為之價值判斷及其所欲實踐目的觀之，考之刑法
    研究修正委員會多數委員之意見，認新增訂之刑法第一百八十五條之四肇事逃逸
    罪係具有遺棄罪之性質，其目的並不在於過失犯之加重，而主要在處罰棄置不顧
    之不道德行為，是縱認肇事逃逸行為，除該當刑法第一百八十五條之四肇事逃逸
    罪外，尚非不合致遺棄罪之構成要件，茲因本罪具有遺棄罪之性質，故本罪可能
    與遺棄罪發生法條競合，倘二罪成立法條競合時，因本罪係屬遺棄罪之特別規定
    ，應優先適用本罪，而排除遺棄罪之適用，附此敘明。
據上論斷，應依刑事訴訟法第二百九十九條第一項前段，刑法第一百八十五條之三、
第一百八十五條之四、第二百七十六條第二項、第五十一條第五款，道路交通管理處
罰條例第八十六條第一項，罰金罰鍰提高標準條例第一條前段，判決如主文。
本案經檢察官周懷廉到庭執行職務。
中      華      民      國      八十九      年    一    月    二十八  日
                                臺灣桃園地方法院刑事第二庭
                                      法  官  黎錦福
右正本證明與原本無異。
如不服本判決，應於判決送達後十日內向本院提出上訴狀( 應附繕本 )，上訴於
臺灣高等法院。
                                    書記官   江世亨
中        華        民        國   八十九   年   一   月    二十九    日
附論罪科刑依據之法條：
刑法第一百八十五條之三：
用毒品、麻醉藥品、酒類或其他相類之物，不能安全駕駛動力交通工具而駕駛者，處
一年以下有期徒刑、拘役或三萬元以下罰金。
刑法第一百八十五條之四：
駕駛動力交通工具肇事，致人死傷而逃逸者，處六月以上五年以下有期徒刑。
刑法第二百七十六條：
因過失致人於死者，處二年以下有期徒刑、拘役或二千元（現已提高十倍為
二萬元）以下罰金。
從事業務之人，因業務上之過失犯前項之罪者，處五年以下有期徒刑或拘役
得併科三仟元（現已提高十倍為三萬元）以下罰金。


司法院資訊處製作；財團法人民間司法改革基金會備份。
